【裁判字號】    98,監宣,40
【裁判日期】    990204
【裁判案由】    監護宣告
【裁判全文】
臺灣臺南地方法院民事裁定             98年度監宣字第40號
聲  請  人  乙○○
上列聲請人聲請監護宣告事件，本院裁定如下：
    主      文
宣告甲○○（男，民國○○年○月○○日生，身分證統一編號：Ｚ0000
00000號，住臺南市○○區○○街104巷6號）為受監護宣告之人
。
選定聲請人乙○○（民國○○年○月○○日生，身分證統一編號：Ｚ00
0000000號，住臺南市○○區○○街104巷6號）為受監護宣告人
甲○○之監護人。
指定丙○○（民國○○年○月○○日生，身分證統一編號：Ｚ00000000
0號，住臺南市○○區○○街104巷6號）為會同開具財產清冊之
人。
聲請費用由受監護宣告之人甲○○負擔。
    理      由
一、本件聲請意旨略以：聲請人為甲○○之三子，甲○○因車禍
    ，目前無意識，已不能為意思表示或受意思表示，亦不能辨
    識其意思表示之效果，爰聲請對甲○○為監護宣告，並請求
    選任聲請人為甲○○之監護人，及指定甲○○之次子丙○○
    為會同開具財產清冊之人等語。
二、按對於因精神障礙或其他心智缺陷，致不能為意思表示或受
    意思表示，或不能辨識其意思表示之效果者，法院得因本人
    、配偶、四親等內之親屬、最近一年有同居事實之其他親屬
    、檢察官、主管機關或社會福利機構之聲請，為監護之宣告
    ，民法第14條第1項定有明文。次按受監護宣告之人應置監
    護人。法院為監護之宣告時，應依職權就配偶、四親等內之
    親屬、最近一年有同居事實之其他親屬、主管機關、社會福
    利機構或其他適當之人選定一人或數人為監護人，並同時指
    定會同開具財產清冊之人。又法院選定監護人時，應依受監
    護宣告之人之最佳利益，優先考量受監護宣告之人之意見，
    審酌一切情狀，並注意下列事項：(一)受監護宣告之人之身心
    狀態與生活及財產狀況。(二)受監護宣告之人與其配偶、子女
    或其他共同生活之人間之情感狀況。(三)監護人之職業、經歷
    、意見及其與受監護宣告之人之利害關係。(四)法人為監護人
    時，其事業之種類與內容，法人及其代表人與受監護宣告之
    人之利害關係，民法第1110條、第1111條第1項、第1111條
    之1亦定有明文。
三、經查：
  （一）聲請人主張其係甲○○之子之事實，業據其提出戶籍謄
        本為證，是依上開規定，聲請人為本件監護宣告之聲請
        ，自屬有據。
  （二）又聲請人主張甲○○因車禍致為極重度植物人一節，亦
        據其提出成功大學醫學院附設醫院診斷證明書、中華民
        國身心障礙手冊影本為證，而經鑑定人財團法人臺灣省
        私立臺南仁愛之家附設精神療養院施仁雄醫師鑑定結果
        ，復認：「一般醫學檢查：個案（即甲○○）意識呈呆
        僵狀態，對問話無法回答，靠鼻胃管幫忙進食，靠氣管
        內管幫忙呼吸，四肢變形無力，無法自我行動，大小便
        及個人衛生須他人完全協助。精神檢查方面：個案的注
        意力、判斷能力、對人、時、地的定向感、記憶能力、
        計算能力及抽象思考能力均有明顯缺失。綜合以上之情
        形，這是一個腦病變後遺症的個案，個案現在意識仍不
        清，個案自我照顧能力呈明顯不足，因精神障礙或其他
        心智缺陷，致不能為意思表示或受意思表示，亦不能辨
        識其意思表示之效果」，有本院訊問筆錄及精神鑑定報
        告書在卷可稽，是聲請人聲請對甲○○為監護宣告為有
        理由，應予准許。
  （三）再查，聲請人主張受監護宣告人甲○○已離婚十幾年，
        共育有4名子女，其中長子已死亡等情，業據其提出戶
        籍謄本、除戶謄本為證，本院參酌聲請人為受監護宣告
        人甲○○之三子，並願意擔任甲○○之監護人，而甲○
        ○之次子、長女均同意聲請人擔任甲○○之監護人一節
        ，亦有聲請人所提說明書在卷可佐，是認由聲請人擔任
        甲○○之監護人，符合甲○○之最佳利益，爰選定聲請
        人為甲○○之監護人；又丙○○係受監護宣告人甲○○
        之次子，衡情應會本於受監護宣告人甲○○之最佳利益
        ，與監護人共同開具財產清冊，且丙○○亦已表示願擔
        任會同開具財產清冊之人，爰指定丙○○為會同開具財
        產清冊之人。
五、依民事訴訟法第608條第1項，裁定如主文。
中    華    民    國    99    年    2     月    4     日
                      家事法庭法  官  林育幟
以上正本係照原本作成。
如不服本裁定關於選定監護人及指定會同開具財產清冊之人等部
分，應於送達後十日內向本院提出抗告狀，並繳納抗告費新臺幣
1,000元；其餘關於宣告監護之部分，不得抗告。
中    華    民    國    99    年    2     月    4     日
                              書記官  陳世明

司法院資訊處製作；財團法人民間司法改革基金會備份。
